臺灣高雄地方法院刑事判決　　　　　　 96年度簡上字第243號
上　訴　人　臺灣高雄地方法院檢察署檢察官
被　　　告　甲○○
上列上訴人因被告違反毒品危害防制條例案件，不服本院高雄簡
易庭中華民國95年12月27日95年度簡字第7666號刑事簡易判決（
起訴案號：臺灣高雄地方法院檢察署95年度毒偵字第8242號），
提起上訴，被告於本院審理期日中就被訴事實為有罪之陳述，本
院管轄第二審之合議庭，判決如下：
    主  文
原判決撤銷。
甲○○施用第二級毒品，處有期徒刑貳月，如易科罰金，以新臺
幣壹仟元折算壹日。
    犯罪事實
一、甲○○前因施用第二級毒品甲基安非他命案件，經本院於民
    國93年12月8 日，93年度毒聲字第2582號裁定送臺灣高雄看
    守所附設勒戒處所觀察、勒戒後，認無繼續施用毒品之傾向
    ，於94年3 月21日釋放，並由臺灣高雄地方法院檢察署檢察
    官於94年3 月21日，以94年度毒偵緝字第122 號為不起訴處
    分確定。詎甲○○仍不知悛悔改過，於觀察、勒戒執行完畢
    釋放後5 年內，復基於施用第二級毒品甲基安非他命之犯意
    ，於95年9 月19日下午3 、4 時許，在高雄縣鳳山市○○路
    租屋處，將甲基安非他命置於玻璃球吸食器，於下方燒烤，
    以吸食煙霧之方式，施用第二級毒品甲基安非他命1 次（聲
    請簡易判決處刑書誤載為安非他命）。嗣於同年月20日晚上
    8 時50分許，在高雄縣鳳山市○○路與五甲三路口，因交通
    違規為警攔查，並經採尿檢驗後，始查獲上情。
二、案經高雄市政府警察局前鎮分局報請臺灣高雄地方法院檢察
    署檢察官偵查起訴。
    理  由
甲、程序方面：
一、被告甲○○經合法傳喚，有本院送達證書2 紙附卷可稽，其
    無正當理由不到庭，爰依刑事訴訟法第371 條之規定，不待
    其陳述，逕行判決。
二、濫用藥物尿液檢體監管紀錄表、高雄市政府警察局前鎮○○
    ○○路派出所搜索、扣押筆錄、扣押物品目錄表，高雄市政
    府警察局前鎮分局查獲毒品危害防制條例案件犯罪嫌疑人姓
    名對照表，此類文書係被告以外之人於審判外所做之書面陳
    述，屬於傳聞證據。惟其本質上屬公務員本於職權所為，其
    正確性及可信性頗高，如有錯誤亦可請求更正，應屬159 條
    之4 第1 款由公務員職務上所製作之紀錄或證明文書，具有
    證據能力。
三、高雄市立凱旋醫院濫用藥物尿液檢驗報告（報告日期：95年
    9 月29日，轉碼編號：A00000000 號），此類文書，係被告
    以外之人於審判外之書面陳述，依刑事訴訟法第159 條第1
    項之規定，屬於傳聞證據，惟於立法理由明確說明，該條所
    謂「除法律有規定者」外，尚包括同法第159 條之1 至159
    條之5 及第206 條等規定。本件鑑定係經審判長、受命法官
    或檢察官選定或囑託機關、團體所為之鑑定，所鑑定之結果
    ，鑑定人依刑事訴訟法第206 條所出具之鑑定報告，係刑事
    訴訟法第159 條第1 項所指例外規定，有證據能力。且被告
    對於該鑑定報告亦表示同意為證據，則依據刑事訴訟法第15
    9 條之5 第1 項規定，自得為證據。
乙、實體方面：
一、上開犯罪事實，迭據被告甲○○於警詢、檢察官偵查中及本
    院準備程序時坦承不諱，被告於警詢時所採集之尿液，經送
    驗後呈甲基安非他命陽性反應，有卷附高雄市政府警察局前
    鎮分局查獲毒品危害防制條例案件犯罪嫌疑人姓名對照表及
    高雄市立凱旋醫院濫用藥物尿液檢驗報告（報告日期：95
    年9 月29日，轉碼編號：A00000000 號）在卷為憑；又被告
    前因施用第二級毒品甲基安非他命案件，經本院於93年12月
    8 日，93年度毒聲字第2582號裁定送臺灣高雄看守所附設勒
    戒處所觀察、勒戒後，認無繼續施用毒品之傾向，於94年3
    月21日釋放，並由臺灣高雄地方法院檢察署檢察官於94年3
    月21日，以94年度毒偵緝字第122 號為不起訴處分確定，有
    臺灣高等法院被告前案紀錄表、本院院內索引卡紀錄表報表
    、臺灣高雄地方法院檢察署刑案資料查註紀錄表附卷可稽，
    是被告確係於觀察勒戒執行完畢後，5 年內又為本件施用毒
    品犯行甚明；從而，本案事證明確，被告施用第二級毒品甲
    基安非他命之犯行，洵堪認定。
二、核被告甲○○所為，係犯毒品危害防制條例第10條第2 項之
    施用第二級毒品罪。被告持有第二級毒品甲基安非他命之低
    度行為，應為施用之高度行為所吸收，不另論罪。
三、原審據以論處被告罪刑，固非無見；惟查：按判決應宣示之
    ，但不經言詞辯論之判決，不在此限。又裁判製作裁判書者
    ，除有特別規定外，應以正本送達於當事人、代理人、辯護
    人及其他受裁判之人，刑事訴訟法第224 條第1 項、227 條
    第1 項分別定有明文。是裁判如經宣示者，於宣示時對外發
    生效力；如未經宣示時，則於該裁判送達於當事人、代理人
    、辯護人或其他受裁判之人時，始對外發生裁判之效力，最
    高法院82年度臺非字第311 號、95年度臺非字第99號判決意
    旨足資參照。次按，刑事訴訟法第371 條第1 款（現行法第
    379 條第1 款）所謂法院之組織不合法，係指參與審判之人
    員，不依法律所定之人數組織者而言，最高法院30年上字第
    129 號亦著有明文。查本件原審係於95年12月25日未經傳喚
    被告即以書面裁定，由原審合議庭改由受命法官獨任逕以簡
    易判決處刑，此項訴訟程序轉換之裁定，固依刑事訴訟法第
    404 條本文之規定，為不得抗告之裁定，然依首揭條文規定
    ，未經宣示之裁定，仍應送達予當事人始生效力；而本件裁
    定係於95年12月29日，分別由被告之住、居所之同居人、受
    僱人收受，有本院鳳山分庭送達證書2 紙在卷可稽，乃原審
    竟於上開裁定未及生效前，即於95年12月27日以獨任法官之
    名義，逕為本件簡易判決處刑，揆諸前揭判例意旨，自有刑
    事訴訟法第379 條第1 款所定法院之組織不合法之判決違背
    法令。公訴人上訴意旨所指後述退回併辦部分與上開起訴論
    罪部分，係屬集合犯一罪關係，指摘原判決未及併辦有所不
    當等語，雖無理由（如後所述），惟原判決既有上開違誤，
    自應由本院將原判決撤銷改判。爰審酌被告無視於毒品對於
    自身健康之戕害及國家對於杜絕毒品犯罪之禁令，本非不得
    予以嚴懲，惟斟酌被告犯後坦承犯行，態度良好，且本件係
    觀察勒戒執行完畢後之初犯，爰給予自新之機會等一切情狀
    ，量處如主文所示之刑，並斟酌被告高職肄業，家境小康，
    及目前社會經濟情況不佳，謀生不易等因素，從輕諭知易科
    罰金之折算標準。末按，扣案之甲基安非他命10包、吸食器
    1 組，均非被告所有，業據被告供陳在卷，核與另案被告石
    幸民於警詢中之供述相符，復查無積極證據證明與本案犯行
    有何關聯，爰不予宣告沒收。
四、檢察官移送本院併案意旨（臺灣高雄地方法院檢察署96年度
    毒偵字第461 號）略以：被告基於施用第二級毒品甲基安非
    他命之犯意，於95年12月10日下午2 時許，在高雄市○○區
    ○○路292 號20樓之1 之住處內，將甲基安非他命置於玻璃
    球吸食器，於下方燒烤，以吸食煙霧之方式，施用第二級毒
    品甲基安非他命1 次，因認此部份犯行涉犯毒品危害防制條
    例第10條第2 項，且與上開論罪部分為實質上一罪之集合犯
    關係等語。惟查：
  (一)按所謂「集合犯」係一種具有反覆實施性質的構成要件類型
    ，雖對於法益有重覆侵害之特質，然屬於侵害單一法益之犯
    罪型態，而毒品危害防制條例所規範之施用毒品罪，因行為
    人對於施用毒品固常具有心理依賴性與生理成癮性，而有反
    覆實施之情形，惟此類型之犯罪是否即應以單獨一罪之方式
    規範之，乃刑事政策上應否另行立法之問題。申言之，犯罪
    行為是否為「集合犯」之一罪，係由法定犯罪構成要件內容
    觀察論斷，與該犯罪行為於生活經驗上是否通常具有反覆性
    、常習性或成癮性並不相涉。某犯罪在生活經驗上是否通常
    具有反覆性、常習性、職業性或成癮性而應獨立成為另一犯
    罪構成要件類型，以刑法為一次評價，論以一罪，乃立法評
    價的問題。準此，現行毒品危害防制條例第10條第1 項之規
    定，係以「施用」毒品為犯罪構成要件，而非以反覆施用毒
    品成癮為構成要件，故無論是否反覆施用毒品成癮，均有該
    條項之適用，其罪數仍應以被告之施用行為數為判斷基準。
    自不得因施用毒品者常有反覆施用而成癮之情形，即逕將此
    條項之犯罪構成要件解為係針對反覆施用毒品成癮者而為之
    規定，而謂施用毒品成癮者反覆所為之數次施用毒品行為係
    常習犯之包括一罪。尚且，行為人各次施用毒品之目的乃為
    滿足各單次毒癮發作所為之犯行，倘於單一毒癮發作所為之
    數次吸食摻有毒品之香菸或施打含有毒品之溶液，因其在特
    定空間和緊密時間中接續為之，即基於一個滿足毒癮之意思
    決定，而為數次接續施用毒品之行為，可認係接續犯之實質
    上一罪，得以一滿足毒癮行為作為計算罪數的基準外，如各
    次施用毒品行為係本於數個施用毒品之犯意，而於不同之時
    空環境，滿足不同時期發作之毒癮，即屬各自獨立之犯行，
    難認係同一行為之數次舉動，或為一反覆實施、侵害單一法
    益之集合犯類型，而與接續犯或集合犯之概念有別。
  (二)查本件併案部分被告施用第二級毒品甲基安非他命之時間為
    95年12月10日下午2 時許，與本案起訴施用第二級毒品罪之
    時點，為95年9 月19日下午3 、4 時許，相隔近3 月，時間
    非短，且期間被告施用毒品行為，尚且曾為警查獲而中斷，
    依社會上一般人合理的經驗認知，實難認兩者之間係基於一
    個施用毒品之意思決定而為之一個施用毒品行為之包括一罪
    ，亦即難認兩者間具有一個集合犯關係；又被告行為後，刑
    法第56條連續犯之規定，業於94年1 月7 日修正公布刪除，
    並於95年7 月1 日施行，連續數行為其中部分之一行為或數
    行為，發生在新法修正施行後者，該部分不能論以連續犯（
    最高法院95年第8 次刑事庭會議決議參照）。併案意旨所指
    被告犯行既在上開刑法第56條刪除之後，即與本案起訴之被
    告犯罪事實無從成立連續犯關係，而非本案起訴效力所及，
    本院自不得併予審理，是併案部分應退由檢察官另行依法處
    理（95年12月13日臺灣高等法院暨所屬法院95年法律座談會
    決議意旨參照）。
據上論斷，應依刑事訴訟法第455 條之1 第1 項、第3 項、第36
9 條第1 項前段、第371 條、第364 條、第299 條第1 項前段，
毒品危害防制條例第10條第2 項，刑法第11條前段、第41條第1
項前段，判決如主文。
中　　華　　民　　國　　96　　年　　5 　　月　　30　　日
                  刑事第十一庭  審判長法  官  何秀燕
                                      法  官  林揚奇
                                      法　官  戰諭威
以上正本證明與原本無異。
本件不得上訴。
                                      書記官  董明惠
中　　華　　民　　國　　96　　年　　5 　　月　　30　　日
附錄本案論罪科刑法條：
毒品危害防制條例第10條：
施用第一級毒品者，處6 月以上5 年以下有期徒刑。
施用第二級毒品者，處3 年以下有期徒刑。
